臺灣高等法院民事判決
111年度上易字第630號
上  訴  人  楊芊邑即如邑菓菜行

訴訟代理人  侯志翔律師
被上訴人    洪晉德  
訴訟代理人  劉純增律師
被上訴人    黃俊霖  
訴訟代理人  黃敬寓律師
被上訴人    貫中建設有限公司

法定代理人  劉建廷   

上列當事人間請求給付貨款事件，上訴人對於中華民國111年4月
19日臺灣新北地方法院110年度訴字第17號第一審判決提起上訴
，並為訴之追加，本院於111年11月23日言詞辯論終結，判決如
下：
    主      文
原判決關於駁回上訴人後開第二、三項之訴部分，暨訴訟費用（
除確定部分外）之裁判均廢棄。
上開廢棄部分，被上訴人丙○○應給付上訴人新臺幣參拾參萬柒仟
玖佰肆拾柒元，及自民國110年11月20日起，至清償日止，按週
年利率百分之五計算之利息。
前項所命給付與原判決命原審被告甲○○即詠真農產行給付部分，
於一人給付後，他人於該給付範圍內免給付義務。
其餘上訴及其餘追加之訴均駁回。
第一審（除確定部分外）及第二審訴訟費用，由被上訴人丙○○負
擔百分之四十六，餘由上訴人負擔。 
    事實及理由
壹、程序部分
一、按在第二審為訴之變更或追加，非經他造同意，不得為之，
    但請求之基礎事實同一者，不在此限，民事訴訟法第446條
    第1項但書、第255條第1項第2款定有明文。查上訴人於原審
　　主張被上訴人丙○○、丁○○（下稱丙○○等2人）與原審共同被
    告甲○○（原名葉姵辰，下稱甲○○）即詠真農產行(下與丙○○
    等2人合稱丙○○等3人)合資經營蔬果買賣事業，向伊採購蔬
    果食材卻積欠貨款，依伊與丙○○等3人間買賣契約關係，先
    位聲明請求丙○○等3人應連帶給付新台幣(下同)74萬0105元
    本息；另依伊與被上訴人貫中建設有限公司【下稱貫中公司
    ，前名稱為茂茵國際有限公司（下稱茂茵公司）】間買賣契
    約關係，備位聲明請求貫中公司給付74萬0105元本息。原審
    判決甲○○即詠真農產行應如數給付，並附條件為准、免假執
    行之宣告，另駁回上訴人其餘之訴及假執行之聲請。上訴人
    就其敗訴部分全部聲明不服上訴（本院卷第49至51頁），甲
    ○○即詠真農產行就其敗訴部分則未聲明不服(此部分非本院
    審理範圍)。嗣於本院審理中，上訴人就先位聲明部分，追
    加依丙○○與伊間之買賣契約關係，或丙○○就甲○○與伊間之買
    賣契約貨款之債務承擔契約為請求權基礎(本院卷第270頁)
    ，核與原訴之主張皆本於買賣蔬果貨款所生爭執之同一基礎
    事實，原請求之證據資料於追加之訴亦得加以利用，與前揭
    規定相符，應予准許。
二、貫中公司經合法通知未於言詞辯論期日到場，核無民事訴訟
    法第386條所列各款情形，爰依上訴人之聲請，由其一造辯
    論而為判決。　
貳、實體部分　　
一、本件上訴人主張：丙○○等3人以合夥關係承攬法務部○○○○○○○
    ○○○、臺北少年觀護所、臺北看守所、新店戒治所（起訴狀
    誤載為臺北戒治所）之「法務部矯正署所屬臺北地區矯正機
    關聯合採購109年度下半年收容人副食品─鮮魚蔬果類」伙食
    供應採購案(下稱系爭採購案），自民國109年7月23日起由
    丙○○陸續向伊購買蔬果食材，其於Line通話群組（下稱系爭
    Line群組）指示伊將所訂貨品送至新北市○○區○○路○段00巷0
    0號由甲○○擔任負責人之詠真農產行，而伊至109年10月29日
    止，依約交付之貨款合計為204萬6609元，惟丙○○等3人僅給
    付130萬6504元，尚餘74萬0105元（下稱系爭貨款，計算式
    ：204萬6609元-130萬6504元）未為給付。爰先位依伊與丙○
    ○等3人之買賣契約及民法第681條規定，請求丙○○等2人與原
    審被告甲○○即詠真農產行連帶給付74萬0105元本息。另於本
    院追加依伊與丙○○間之買賣契約，或依丙○○就甲○○即詠真農
    產行與伊間之買賣契約貨款之債務承擔契約，請求丙○○給付
    系爭貨款本息；備位則依貫中公司就其合夥事業所負買賣契
    約債務，請求其如數給付貨款本息等語。於本院上訴聲明：
    ㈠原判決不利於上訴人部分廢棄；㈡上開廢棄部分：⑴先位聲
    明：丙○○等2人應與原審被告甲○○即詠真農產行連帶給付上
    訴人74萬0105元，及自110年11月20日起至清償日止，按週
    年利率5%計算之利息；⑵備位聲明：貫中公司應給付上訴人7
    4萬0105元，及自110年8月25日起至清償日止，按週年利率5
    %計算之利息。
二、被上訴人之抗辯：
　㈠丙○○以：與上訴人成立蔬果買賣契約者為甲○○即詠真農產行
    ，伊僅於109年7月23日受甲○○之邀，與甲○○、丁○○、上訴人
    之兄即實際處理買賣契約之戊○○見面商議，同意就甲○○前所
    積欠貨款暫先擱置，由伊就其後甲○○即詠真農產行之貨款以
    現金交易代為墊付，惟伊於109年8月14日即向上訴人之實際
    負責人戊○○表明不再代墊甲○○即詠真農產行之任何貨款，伊
    於此之前所同意代墊之貨款均已給付完畢，並未積欠上訴人
    任何貨款等語，資為抗辯。並答辯聲明：上訴及追加之訴均
    駁回。
　㈡丁○○以：茂茵公司及詠真農產行之實際經營者均為甲○○，伊
    係自107年8月起受僱於甲○○所經營之詠真農產行，負責採購
    及點貨，惟甲○○於109年5月間以茂茵公司投標系爭採購案得
    標後，即指示改由伊掛名擔任茂茵公司之法定代理人，但伊
    仍僅負責協助甲○○即詠真農產行為採購業務，並未因此成為
    與上訴人間之蔬果買賣契約當事人。且丙○○自109年8月12日
    起因與戊○○間就上訴人所供應之蔬果品質問題發生爭執，而
    於同年月20日退出系爭Line群組，甲○○方指示伊向丙○○收取
    金錢，由其以現金或匯款方式轉交貨款予伊，再由伊自109
    年8月26日起負責匯款予上訴人以支付蔬果買賣貨款。縱認
    伊有給付貨款義務，伊亦得以上訴人給付品質不良蔬果導致
    茂茵公司遭法務部○○○○○○○○罰款3萬元、法務部○○○○○○○○罰
    款3萬元，合計罰款6萬元，向上訴人請求賠償，並以之與系
    爭貨款為抵銷等語，資為抗辯。並答辯聲明：上訴駁回。
　㈢貫中公司則以：伊法定代理人乙○○經朋友介紹買受貫中公司
    ，但未告知伊有系爭貨款糾紛等語，資為抗辯。並答辯聲明
    ：上訴駁回。
三、查詠真農產行為甲○○於107年2月6日獨資成立登記之商號；
    茂茵公司之法定代理人原為甲○○，於109年5月28日投標系爭
    採購案後得標，契約期限自109年7月1日至109年12月31日，
    嗣茂茵公司於109年7月21日變更法定代理人為丁○○，復於11
    0年12月14日變更名稱為貫中公司，法定代理人為乙○○等情
    ，有商業登記抄本、法務部矯正署採購案之採購契約及附件
    、茂茵公司109年7月21日公司登記變更表、貫中公司110年1
    2月14日公司登記變更表可參（原審卷二第45頁、卷一第223
    至262頁、卷二第257至258頁），並為兩造所不爭執，信屬
    真實。又上訴人先位主張依伊與丙○○等3人間之買賣契約及
    民法第681條規定，請求丙○○等2人與原審被告甲○○即詠真農
    產行連帶給付系爭貨款。另追加依伊與丙○○間之買賣契約，
    或依丙○○就甲○○即詠真農產行與伊間之買賣契約之貨款債務
    承擔契約，請求其給付系爭貨款本息；備位則依貫中公司就
    其合夥事業所負買賣契約債務，請求其如數給付該貨款本息
    等語，為被上訴人所否認，並以前揭情詞置辯。本院所應審
    究者為：㈠上訴人先位依其與丙○○等3人間之買賣契約及民法
    第681條規定，請求丙○○等2人與原審被告甲○○即詠真農產行
    連帶給付系爭貨款；㈡上訴人追加依其與丙○○間之買賣契約
    ，或依丙○○就甲○○即詠真農產行與其間之買賣契約之貨款債
    務承擔契約，請求丙○○給付系爭貨款；㈢上訴人備位依貫中
    公司就其合夥事業所負買賣契約債務，請求其給付系爭貨款
    ，有無理由？本院判斷如下。
四、上訴人先位依其與丙○○等3人間之買賣契約及民法第681條規
    定，請求丙○○等2人與原審被告甲○○即詠真農產行連帶給付
    系爭貨款，有無理由？
㈠、上訴人主張其與丙○○等3人間成立買賣契約云云，固據其提出
    合夥契約書、丙○○於原審110年2月23日言詞辯論期日及於同
    年3月10日民事答辯狀之陳述為證（原審卷一第143至144頁
    、第163至167頁、第319至321頁）。
㈡、然查：
１、上訴人提出之合夥契約書（下稱系爭合夥契約）雖記載：「
    立合夥契約書人：丙○○（以下簡稱甲方）、茂茵公司、丁○○
    （以下簡稱乙方）因共同出資經營事業...」等語（原審卷
    一第319頁），惟丙○○否認有與丁○○、茂茵公司成立合夥契
    約，且系爭合夥契約亦未經丙○○、茂茵公司、丁○○簽名（同
    上卷第321頁）。丁○○雖於本院供稱：系爭合夥契約為甲○○
    拿給伊簽名的，伊不知道丙○○、甲○○到底有沒有在上面簽名
    、蓋章，但當時3人確實有同意成立合夥契約等語（本院卷
    第337頁），惟已與其於同日在本院所陳：本來甲○○要跟丙○
    ○合夥，但因甲○○名下還有10幾間店，甲○○不願意與丙○○成
    立合夥關係，所以變成丙○○出資等語（本院卷第336頁）相
    互矛盾，並衡諸系爭合夥契約最終未經丙○○簽名，自不足認
    其等已就系爭合夥契約達成意思合致。況甲○○亦非系爭合夥
    契約當事人，該契約復未記載上訴人與丙○○等3人成立本件
    蔬果買賣契約，故上訴人據此主張其與丙○○等3人間成立買
    賣契約，已屬無據。
２、又丙○○於原審110年2月23日言詞辯論期日陳稱：伊僅於109年
    7月23日受甲○○之邀，認識上訴人之兄戊○○，戊○○告知甲○○
    有欠菜錢，不願意再出貨，伊表示如果要他出貨，由伊跟他
    現金交易，並於翌日匯款10萬元給他，戊○○收到錢有出貨。
    之後2、3星期，戊○○在系爭Line群組傳送菜價，伊付現金，
    但伊之後發現菜的品質不好、重量不夠，所以伊向戊○○表示
    不再向他購買，伊不清楚之後誰向上訴人購買，更沒有與甲
    ○○、丁○○合資向其購買等語（原審卷一第143至144頁），及
    於110年3月10日民事答辯狀之陳述：甲○○、丁○○承攬之系爭
    採購案由於資金短缺，乃央請伊代購伙食蔬果以維持供應，
    伊遂於109年7月中旬與上訴人約定交易方式為伊以通訊軟體
    通知上訴人採購之蔬果種類、數量後，貨款由伊當日匯款於
    上訴人指定之金融機構帳戶。伊先付10萬元後，又分別於10
    9年7月23日、25日、30日、8月2日、8月12日向上訴人採購
    蔬果，並由其送貨至新北市○○區○○路○段00巷00號即詠真農
    產行，然同年8月12日因上訴人供應之蔬果重量不足，伊遂
    與上訴人就蔬果重量是否預先過磅一事產生爭執等語（原審
    卷一第163至165頁），所述均未承認其與甲○○、丁○○成立合
    夥向上訴人購買蔬果等情，故上訴人執此主張丙○○、甲○○、
    丁○○間成立合夥，伊並與該合夥團體成立買賣契約，依其等
    間買賣契約及民法第681條規定，請求丙○○等2人與原審被告
    甲○○即詠真農產行連帶給付系爭貨款云云，核屬無據。
五、上訴人追加依其與丙○○間之買賣契約，或依丙○○就甲○○即詠
    真農產行與其間之買賣契約之貨款債務承擔契約，請求丙○○
    給付系爭貨款，有無理由？
㈠、按買受人對於出賣人，有交付約定價金及受領標的物之義務
    ，民法第367條定有明文。又按債務承擔，有免責的債務承
    擔及併存的債務承擔之別，前者於契約生效後原債務人脫離
    債務關係，後者為第三人加入債務關係與原債務人併負同一
    之債務，原債務人並未脫離債務關係；併存之債務承擔係指
    第三人與債權人訂立契約，約定與債務人就同一債務，各負
    全部給付責任而言（最高法院95年度台上字第334號、69年
    度台上字第2860號裁判要旨參照）。
㈡、經查：
１、上訴人於本院陳稱本件買賣契約一開始由甲○○於109年7月1日
    出面與上訴人交易，並以其名義向伊叫貨等語（本院卷第91
    頁），可知上訴人與甲○○即詠真農產行於109年7月1日成立
    本件買賣契約。而丙○○於原審110年2月23日言詞辯論期日陳
    述：伊於109年7月23日同意以現金與上訴人交易，但之後發
    現上訴人菜的品質不好、重量不夠，所以向戊○○表示不再向
    上訴人購買等語（原審卷一第143至144頁），及於110年3月
    10日民事答辯狀供述：因甲○○、丁○○資金短缺，伊於109年7
    月中旬與上訴人約定交易方式為伊以通訊軟體通知上訴人採
    購之蔬果後，貨款由伊當日匯款於上訴人指定之金融機構帳
    戶。伊先付10萬元後，又分別於109年7月23日、25日、30日
    、8月2日、8月12日向上訴人採購蔬果，並由其送貨至新北
    市○○區○○路○段00巷00號即詠真農產行等語（原審卷一第163
    至165頁），足認丙○○於109年7月23日起同意加入甲○○向上
    訴人購買蔬果之買賣契約，並向上訴人進貨及支付買賣契約
    貨款。
２、另依丁○○於本院陳述：伊與丙○○於109年7月23日加入系爭Lin
    e群組，然於伊等加入後，甲○○仍持續於該群組以己名義向
    上訴人購買蔬果等語（本院卷第334頁），核與暱稱「莎莎
    」之甲○○於109年7月23日以後仍於系爭Line群組告知上訴人
    購買之蔬果種類、數量等而向上訴人叫貨之對話內容相符（
    原審卷一第43至47頁）；復依上訴人於109年7月6日起至10
    月29日止，在系爭Line群組傳送之出貨單始終記載詠真農產
    行為出貨單位（原審卷一第37至82頁），且不因丙○○先於10
    9年8月17日因與上訴人就貨款產生爭執，嗣於同年月20日退
    出系爭Line群組而有變動（原審卷一第51至52頁）。堪認甲
    ○○於109年7月23日以後仍為買賣契約當事人，然因其資金短
    缺，嗣丙○○亦加入買賣契約，與甲○○共同向上訴人購買蔬果
    。
㈢、又查：　　
１、丁○○於本院陳稱：伊與戊○○、丙○○、甲○○於109年7月23日在
    新北市○○區○○路○段00巷00號之詠真農產行討論丙○○出資的
    事。因甲○○先前欠上訴人貨款，雙方已無信任感，甲○○告知
    上訴人有找到金主即丙○○，丙○○答應出資為甲○○墊付上訴人
    出貨之貨款，上訴人才願意繼續供貨，由其就之後的貨款一
    筆一筆跟丙○○算，但不包括甲○○先前積欠的貨款。109年7月
    23日以後，上訴人交易的對象仍然是甲○○，都還是甲○○叫貨
    ，後來有再變成伊代表詠真農產行向上訴人叫貨，但貨款還
    是丙○○出的，上訴人交易或交貨的對象並沒有改變。丙○○於
    109年8月20日退出系爭Line群組之後，貨款雖改由伊匯給上
    訴人，然係由伊先向丙○○拿錢，丙○○給伊多少錢，伊就匯給
    上訴人相同數目等語（本院卷第334至337頁），上訴人亦未
    提出其他證據證明丙○○願就甲○○於109年7月23日之前積欠之
    貨款債務一併承擔，應認丙○○僅同意就其與甲○○在109年7月
    23日以後向上訴人訂貨之貨款為給付，並不包含先前之貨款
    。換言之，丙○○係自109年7月23日以後始加入買賣契約，並
    就其後之債務關係與甲○○併負全部給付責任。
２、至丙○○抗辯：伊於109年8月14日向戊○○表示不再幫甲○○代墊
    貨款，並於同年月20日退出系爭Line群組，且向丁○○表示不
    要再向上訴人購買蔬果云云（本院卷第342至343頁），然證
    人戊○○證稱：丙○○退出系爭Line群組後，仍叫丁○○向上訴人
    進貨，貨款由丁○○匯款等語（原審卷二第271頁）；丁○○亦
    陳稱：丙○○在同年月20日退出系爭Line群組後仍持續由丙○○
    支付貨款等語（本院卷第336至337頁）。佐以系爭採購案於
    109年8月以後係由丙○○收取所有應收款，業經丙○○於本院陳
    明（本院卷第345頁），及丙○○於丁○○在109年8月14日以後
    向其拿取買賣契約貨款以支付上訴人時，亦未拒絕給付，仍
    繼續交付丁○○貨款至109年10月初等節，足認丙○○雖於109年
    8月20日退出系爭Line群組，惟仍繼續給付買賣契約貨款。
    雖另其辯稱：因109年8月間伊妹妹洪秀環去世，沒有過問甲
    ○○、丁○○向誰購買蔬果，所以不知道甲○○、丁○○向誰採購，
    伊只是借款給甲○○去付貨款云云（本院卷第343至346頁），
    並提出其妹洪秀環於109年8月5日死亡之除戶戶籍謄本為證
    （本院卷第393頁）。惟丙○○所稱甲○○向其借款以支付買賣
    契約貨款一事，已與其前所陳述：其以現金與上訴人交易購
    買蔬果等語有所不符。且其稱沒有過問甲○○繼續向誰購買蔬
    果云云，亦與丁○○於本院供稱：丙○○有問向誰購買蔬果，但
    伊等沒有告訴他等語（本院卷第338頁）不同。再參以丙○○
    前既就買賣之蔬果數量、品質相當重視，又於109年7月23日
    加入買賣契約，並與甲○○併負此後買賣契約之貨款債務，豈
    有僅就貨款持續支付，但對供貨者毫不關心或無所知悉之理
    ，顯與常情不符，足認丙○○應知悉甲○○仍持續向上訴人購買
    蔬果，且於此情形下，仍持續收取系爭採購案之應收款，並
    繼續給付貨款，並未因退出系爭Line群組而解除或終止其併
    負貨款之債務承擔契約，故其此部分抗辯，不足為取。
㈣、再上訴人與甲○○之買賣契約貨款於109年7月23日至同年10月2
    9日之應付貨款如丁○○提出之貨款明細表上「應付貨款」欄
    所示共計164萬4449元，已支付如「匯款金額」欄所示共計1
    30萬6652元扣除匯款費用150元後之130萬6502元等節，有貨
    款明細表可佐（本院卷第263頁），且為兩造所不爭執（本
    院卷第331頁），堪認尚餘貨款33萬7947元（計算式：164萬
    4449元-130萬6502元）未為支付，則上訴人依其與丙○○間之
    買賣契約，及丙○○願與甲○○併負貨款債務之債務承擔契約，
    請求丙○○給付33萬7947元，及自110年11月20日（本院卷第4
    30頁、原審卷二第61頁）起至清償日止，按週年利率百分之
    五計算之利息，為有理由；逾此部分，則屬無據。又上開所
    命給付與原判決命原審被告甲○○即詠真農產行給付部分，為
    同一內容之給付，為不真正連帶債務，於一人給付後，他人
    於該給付範圍內免給付義務。
六、上訴人備位依貫中公司就其合夥事業所負買賣契約債務，請
    求其給付貨款，有無理由？
㈠、上訴人先位及追加之訴請求丙○○給付33萬7947元本息業經本
    院准許如前，此部分毋庸再就備位之訴予以審酌，惟其餘40
    萬2158元（計算式：74萬0105元-33萬7947元）部分即應由
    本院另以備位之訴予以審酌。
㈡、上訴人主張其與貫中公司間成立買賣契約云云，固據其提出
    合夥契約書、法務部矯正署採購案之採購契約及附件為證（
    原審卷一第319至321頁、第223至262頁）。然上訴人係先與
    甲○○成立買賣契約，後再加入丙○○為買方，已如前述。而依
    法務部矯正署採購案之採購契約及附件所載（原審卷一第22
    3至262頁），僅可證明茂茵公司即貫中公司為系爭採購案之
    得標廠商，並無法證明上訴人係與貫中公司成立買賣契約，
    故上訴人據此主張貫中公司應就其合夥事業所負買賣契約債
    務，給付伊所餘買賣貨款40萬2158元云云，自屬無據。
七、綜上所述，上訴人依其與丙○○間之買賣契約，及丙○○就109
    年7月23日以後之買賣契約貨款債務承擔契約，請求丙○○給
    付33萬7947元，及自110年11月20日起至清償日止，按週年
    利率百分之5計算之利息，為有理由，應予准許；逾此部分
    之請求，則無理由，不應准許。原審就上開應予准許之部分
    ，為上訴人敗訴之判決，自有未合，上訴意旨指摘原判決此
    部分不當，求予廢棄改判，為有理由，爰予廢棄改判如主文
    第2、3項所示。又前開准許部分未逾150萬元，於本院判決
    後即告確定，則原審駁回上訴人此部分假執行之聲請，結論
    並無不同，仍應予維持；至於上訴人之請求不應准許部分，
    原審為上訴人敗訴之判決，並駁回其假執行之聲請，經核亦
    無不合，上訴意旨指摘原判決前揭部分不當，求予廢棄改判
    ，為無理由，應駁回此部分之上訴。另上訴人其餘追加之訴
    ，為無理由，應併予駁回之。
八、本件事證已臻明確，兩造其餘攻擊防禦方法或所用證據，經
    本院斟酌後，認為均不足以影響本判決之結果，爰不逐一論
    列，併此敘明。
九、據上論結，本件上訴為一部有理由、一部無理由，追加之訴
    為一部有理由，一部無理由，依民事訴訟法第450條、第449
    條第1項、第79條、第463條、第385條第1項前段，判決如主
    文。  
中　　 華　　 民　　國　　111 　年　　12 　月　　7  　日
                  民事第十三庭  
                        審判長法  官   林純如
                              法  官   林于人 
                              法  官   柯雅惠
正本係照原本作成。
不得上訴。
中　　華　　民　　國　　111 　年　　12　　月　　8 　　日
　　　　　　　　　　　　　　
　　　　　　　　　　　　　　  書記官   陳泰寧